【裁判字號】    89,易,982
【裁判日期】    890824
【裁判案由】    贓物
【裁判全文】
臺灣臺北地方法院刑事判決                          八十九年度易字第九八二號
    公  訴  人  臺灣臺北地方法院檢察署檢察官
    選任辯護人  張權
                方文君
右列被告因贓物案件，經檢察官提起公訴（八十九年度偵字第七一０六號），本院判
決如左：
    主  文
甲○○○○ ○○○○R FRANKLIN故買贓物，處拘役伍拾日。緩刑貳年。
    事  實
一、甲○○○○ ○○○○R FRANKLIN係來台學習中文之美國人士，於民國八十八年八月二十七
    日，在台北市國立師範大學附近，明知年籍不詳之英國籍男子所持有之懸掛車牌
    ＧＶＩ－三六五號之機車（該車牌係乙○○於不詳時間，在台北市○○路○段遭
    不詳人士竊取懸掛於該機車上，乙○○於八十九年二月十日向台北市政府警察局
    大同分局報案；該機車引擎號碼為ＶＮＸ－00000000號，據台北市監理
    處函覆無該引擎號碼之車籍資料）係來路不明之贓車，竟以新台幣（下同）五千
    元之代價購買，供己騎乘使用。嗣於八十九年四月四日中午十二時許，甲○○○○ ○○
    ○○R FRANKLIN騎乘該機車，行經台北市○○○路、市○○道口為警查獲，始悉上
    情。
二、案經台北市政府警察局中山分局報請台灣台北地方法院檢察署檢察官偵查起訴。
    理  由
一、訊據被告甲○○○○ ○○○○R FRANKLIN固坦承有購買上開機車，惟矢口否認有故買贓物
    犯行，辯稱伊不知該機車為贓車云云。然查：
    （一）上開ＧＶＩ－三六五號車牌係乙○○於不詳時間，在台北市○○路○段失
          竊，八十九年二月報案一節，業據證人乙○○於本院審理時證述綦詳，併
          有贓物認領收據、車輛竊盜、車牌失竊資料個別查詢報表等附卷可稽，故
          該車牌為他人遺失之贓物堪予認定。
    （二）被告及辯護人雖以證人INGRZD MARIE證稱於八十八年八月三十一日即看見
          被告騎乘該機車，同年九月二日並詢問被告如何購買該車，被告說係一英
          國人要回國賣給他；證人JAMES FRANKLIN證述經常坐被告機車，曾於八十
          八年九月二十一日前被警攔下臨檢，警察有看學生證並用電腦查該車牌資
          料後放行；證人Andrew Scott Peterson證稱不知在台灣買機車要辦過戶
          手續，常看到學校有賣機車廣告，內容有姓名、金額、電話及機車相片，
          被告發生此事後伊很驚訝；證人Joseph Niels Schiavone證述曾在台灣買
          機車，不知道購買機車需要辦何手續，係一德國人賣給伊，有拿二份文件
          給伊，一份有關車子保險，另一份是有關機車文件不確定是否為機車行照
          ，該德國人告訴伊二月份拿到居留證時該二份文件要更改名字，才能將機
          車登記在伊名下，伊未拿到居留證沒有辦過戶手續，之前不知手續很重要
          不然是違法，被告發生此事後伊很驚訝等證詞，作為證明被告係在來台不
          久即向一英國人購買該機車，英國人告知被告在台灣購買機車不需辦理手
          續，也沒有任何證明，曾被警察臨檢無事故相信該英國人所說的話，被告
          不知該機車為贓物，主觀上無故買贓物之故意之依據，惟查：
          １、本件被告故買贓物罪是否成立，係以被告於購買時有無贓物之認識及
              故買故意為據，故被告購買該機車後是否有經警臨檢，與本件故買贓
              物罪成立無關。被告自承出賣該機車予伊之英國人曾告知伊外國人在
              台灣取得機車文件比較困難等語（見本院八十九年七月十三日訊問筆
              錄），足見被告於購買該機車時並非不知在台灣購買機車須取得相關
              文件，況被告亦陳述伊在美國買過汽車，在美國買機車要何手續應該
              與買汽車手續差不多，伊親人中有人買機車等詞（見本院八十九年六
              月一日訊問筆錄），證人JAMES FRANKLIN亦證稱：「（問：在美國買
              機要不要證件？）之前的車主要告訴該州單位去講車子已轉讓，買主
              也要去管理單位辦理」、「（問：因為知道朋友買機車才知道這些事
              ？）任何人都知道，因為我自己買過汽車，知道買機車也一樣」等語
              （見本院八十九年六月一日訊問筆錄），則被告明知在台灣購買機車
              須有相關文件，且依其在美國之生活經驗購買機車手續與購買汽車相
              同，被告於未取得任何機車文件仍購買該機車，實難認對該來路不明
              之機車無贓物之認識及故買故意。
          ２、其次，依證人證詞固可證明被告係於來台不久即購買該機車，惟被告
              在美國已大學畢業，且隻身來台求學，於不熟悉環境生活更會謹慎小
              心，以免觸法，況美國係重視權益，法制完備之國家，被告在台購買
              機車事宜涉及財產所有權及人身安全，又非急迫必要，應會查看有無
              相關之證明文件，是否須辦理何種手續，不可能只憑不熟識之英國男
              子告知即購買無任何證明文件之機車，故被告以來台不久不知台灣購
              買機車須有證明文件及辦理手續等詞置辯，顯屬卸責之詞，不足採信
              。
    綜上所述，本件事證明確，被告犯行堪予認定。
二、核被告所為，係犯刑法第三百四十九條第二項故買贓物罪嫌。爰審酌被告之品行
    、犯罪動機、目的、手段、所生危害及犯罪後之態度等一切情狀，量處如主文所
    示之刑。末查，被告未曾受有期徒刑以上刑之宣告，有台灣高等法院檢察署刑案
    紀錄簡覆表一紙在卷可稽，被告因一時短於思慮而觸犯刑章，經此教訓後應知所
    警愓而無再犯之虞，本院認所宣告之刑以暫不執行為適當，併為緩刑宣告，以勵
    自新。
據上論斷，應依刑事訴訟法第二百九十九條第一項前段，刑法第三百四十九條第二項
、第七十四條第一款，罰金罰鍰提高標準條例第一條前段，判決如主文。
本案經檢察官薛維平到庭執行職務
中    華    民    國      八十九      年      八      月      二十四    日
                                      臺灣臺北地方法院刑事第八庭
                                          法  官  鄭  佾  瑩
右正本證明與原本無異。
如不服本判決，應於判決送達後十日內，向本院提出上訴狀。
                                          書記官  郭  台  發
中    華    民    國      八十九      年      八      月      二十九    日
附錄本案論罪科刑法條全文：
刑法第三百四十九條
收受贓物者，處三年以下有期徒刑、拘役或五百元以下罰金。
搬運、寄藏、故買贓物或為牙保者，處五年以下有期徒刑、拘役或科或併科一千元以
下罰金。
因贓物變得之財物，以贓物論。


司法院資訊處製作；財團法人民間司法改革基金會備份。
